【裁判字號】    98,消債抗,16
【裁判日期】    980210
【裁判案由】    聲請更生程序
【裁判全文】
臺灣高雄地方法院民事裁定            98年度消債抗字第16號
抗  告  人  甲○○
上列抗告人因聲請更生程序事件，對於中華民國97年12月15日本
院97年度消債更字第1167號裁定提起抗告，本院裁定如下：
    主  文
抗告駁回。
抗告程序費用新台幣壹仟元由抗告人負擔。
    理  由
一、抗告意旨略以：抗告人於民國95年與銀行所達成之協商金額
    實非抗告人所能負擔，抗告人因協商條件嚴苛，致履行顯有
    重大困難，但抗告人於收入不足條件下仍接受協商條件，足
    見抗告人具有高度還款誠意，而非惡意不履行債務，此不可
    歸責於己之事由，極為顯著，爰聲請廢棄原裁定，改為准許
    開始更生裁定等語。
二、按債務人不能清償債務或有不能清償之虞者，得依本條例所
    定更生程序，清理其債務；債務人無擔保或無優先權之債務
    總額未逾新台幣（下同）1,200 萬元者，於法院裁定開始清
    算程序或宣告破產前，得向法院聲請更生；債務人對於金融
    機構因消費借貸、自用住宅借款、信用卡或現金卡契約而負
    債務，在聲請更生或清算前，應提出債權人清冊，以書面向
    最大債權金融機構請求協商債務清償方案，並表明共同協商
    之意旨；法院開始更生程序之裁定，應載明其年、月、日、
    時，並即時發生效力；法院裁定開始更生或清算程序後，得
    命司法事務官進行更生或清算程序，必要時得選任律師、會
    計師或其他適當之自然人或法人一人為監督人或管理人，消
    費者債務清理條例（下稱消債條例）第3 條、第42條第1 項
    、第151 條第1 項、第45條第1 項、第16條第1 項分別定有
    明文。
三、抗告人於95年5 月27日依「中華民國銀行公會會員辦理消費
    金融案件無擔保協商機制」與各該無擔保債權銀行協商成立
    ，簽立協議書，並約定抗告人應自95年6 月起，分80期，不
    計息，按月清償23,190元，惟抗告人於繳納22期後，即毀諾
    未依約還款，並在消債條例施行後，就未參與前揭協商之香
    港商香港上海匯豐銀行股份有限公司（下稱匯豐銀行）之債
    務，致函最大債權銀行匯豐銀行請求協商，經該行以曾參與
    銀行公會協商機制退件等情，業據其提出財團法人金融聯合
    徵信中心個人綜合信用報告、協議書、無擔保債務還款計劃
    、債務協商繳款轉帳明細、綜合信用報告、前置協商申請書
    、前置協商退件通知函（見原審卷第9 到第12頁、第61 頁
    到第63頁、第73頁至第80頁、第134 頁）為證，堪認真實。
    故本件應審酌者為抗告人是否已陷於不能清償債務或有不能
    清償之虞。
四、經查：
  (一)抗告人雖主張其目前每月薪資所得為42,282元，並提出郵政
    存簿存摺影本為證（見原審卷第18至20頁），惟依抗告人所
    提出96年綜合所得稅資料清單（見原審卷第66頁）所示，其
    年所得為534,031 元，平均每月所收入為44,503元（計算式
    ：534,031 元÷12＝44,503元，元以下四捨五入，以下同）
    以觀，衡以抗告人自承其自93年迄今，均任職於台灣松下技
    術服務股份有限公司，工作穩定，收入並無明顯異動之情事
    ，是認應以其96年度平均月薪44,503元計算，較能客觀反應
    其真實之償債能力。此外，就抗告人之必要生活支出部份，
    因其並未提出全部憑證以資證明，無從審酌是否均屬必要之
    費用，因消債條例之立法目的係為使不幸陷入經濟困境之人
    得以清理債務、重建生活，並在清理過程中能保有符合人性
    尊嚴之最低基本生活，而非維持債務人過去慣常之寬逸生活
    ，故並非得由抗告人任意主張其基本生活費用之數額，否則
    將造成揮霍無度以致清償能力降低，反而易使更生程序無從
    進行，因此本院認應以內政部所公告之98年度高雄市低收入
    戶最低生活費用每人每月為11,309元為標準，以計算抗告人
    之必要生活支出始為合理。
  (二)另抗告人主張每月須支出子女曾宥緯及曾睿軒扶養費用共計
    6,000 元，業據其提出戶籍謄本（見本院卷第71頁）為憑，
    參以前揭內政部所公告之標準，兩人之每月生活費用亦應以
    11,309元計算為合理，而曾宥緯及曾睿軒之扶養義務人共有
    2 人，故抗告人每月應負擔2 人之扶養費用應係11,309元（
    計算式：11,309元×2 人÷2 ＝11,309元），是抗告人主張
    每月須支出子女二人之必要生活費用共6,000 元，應屬可採
    。又抗告人主張需支出父親王志善、母親王陳玉英扶養費用
    每月共計6,000 元，業據其提出二人之戶籍謄本、95～96綜
    合所得及財產歸屬清單（見原審卷第72頁、第67至69頁、第
    111 至112 頁）為憑，足證王志善、王陳玉英確均無收入，
    而無法維持生活，符合法定受扶養之要件無訛，衡以王志善
    、王陳玉英之住所地均為屏東縣（見原審卷第72頁），因此
    本院認其等二人每月之生活費用應以內政部所公告之98年度
    台灣省低收入戶最低生活費用每人每月為9,660 元為計算標
    準，且抗告人自承王志善及王陳玉英之扶養義務人共有4 人
    ，故抗告人每月應負擔該二人之扶養費用共計4,830 元（計
    算式：9,660 元×2 人÷4 ＝4,830 元），是抗告人此部分
    扶養費之主張應於4,830 元範圍內為有據。
  (三)從而，抗告人平均每月收入扣除其必要生活費用、子女及父
    母扶養費支出後，應尚有餘款22,364元（計算式：44,503元
    －11,309元－6,000 元－4,830 元＝22,364元）可資運用，
    如全數用以清償抗告人目前所負3,727,668 元之債務，共約
    需償還167 個月（3,727,668 元÷22,364元＝167） ，佐以
    抗告人目前年僅35歲，此有戶籍謄本可參（見原審卷第70頁
    ），是如抗告人按月清償債務共167 個月（約14年）後，尚
    未逾勞工法定退休年齡前即可清償完畢，足證其尚無不能償
    債務或有不能清償之虞之情事。
五、綜上所述，本件抗告人依現有收入，扣除基本生活費用及扶
    養費等支出後，尚無不能償還債務之情形。此外，參以抗告
    人亦無法提出其確有不能清償債務或有不能清償之虞之情，
    縱認抗告人曾完成前置協商之程序，亦未見其舉證有不可歸
    責於己致履行有重大困難之情事，應屬聲請更生之要件不備
    ，且又無從補正，依首揭條文之意旨，自應駁回其更生之聲
    請。原審以抗告人並無不可歸責之事由，而駁回抗告人更生
    之聲請，理由雖有不當；惟經本院認應審酌抗告人是否有不
    能清償或不能清償之虞之情形存在後，仍認抗告人無此情形
    存在，故本件抗告仍屬無由，依法應駁回抗告。
六、據上論結，本件抗告為無理由，爰依消債條例第15條、民事
    訴訟法第495 條之1 第1 項、第449 條、第95條、第78條，
    裁定如主文。
中    華    民    國    98    年    2     月    10    日
                  民事第五庭  審判長法  官  李昭彥
                                    法  官  賴文珊
                                    法  官  鄭凱文
以上正本證明與原本無異。
本裁定不得再抗告。
中    華    民    國    98    年    2     月    10    日
                                  書記官  張家瑜


司法院資訊處製作；財團法人民間司法改革基金會備份。
